臺灣板橋地方法院民事判決　九十一年簡上字第一六○號
　　上　訴　人　乙○○
　　被上訴人　　甲○○○
　　訴訟代理人　陳靜蓉
右當事人間請求給付票款事件，上訴人對中華民國九十一年四月一日本院板橋簡易庭
九十一年度板簡字第三一三號第一審判決提起上訴，本院判決如左：
    主    文
上訴駁回。
第二審訴訟費用由上訴人負擔。
    事    實
甲、上訴人方面：
  一、聲明：原判決廢棄。被上訴人在第一審之訴駁回。
  二、陳述：
    　系爭支票為上訴人所簽發，因訴外人曾志城持其簽發之支票與上訴人換票週轉
      使用，曾志城所交付之支票退票，上訴人不甘受損，遂讓系爭支票退票，曾志
      城向被上訴人借錢，曾志城亦有於系爭支票上背書，被上訴人應向曾志城請求
      付款。
乙、被上訴人方面：
  一、聲明：駁回上訴。
  二、陳述：訴外人曾志城持系爭支票向伊借款，上訴人為發票人，自應給付票款。
    理　　由
一、本件被上訴人起訴主張：伊持有上訴人簽發發票日九十年八月二十日、金額十
    一萬二千元、華南商業銀行華江分行為付款人發票日九十年九月十五日、金額
    八萬二千元、華南商業銀行華江分行為付款人之支票各一紙，詎被上訴人分別於
    九十年十月三日、九十年九月十九日為付款之提示，均未獲付款，為此本於票款
    請求權，請求上訴人給付十九萬四千元及自支付命令送達翌日起至清償日止按年
    息百分之五計算之利息。上訴人則以：系爭支票為上訴人所簽發，因訴外人曾志
    城持其簽發之支票與上訴人換票週轉使用，曾志城所交付之支票退票，上訴人不
    甘受損，遂讓系爭支票退票，曾志城向被上訴人借錢，曾志城亦有於系爭支票上
    背書，被上訴人應向曾志城請求付款等語置辯。
二、按票據行為為不要因行為，即不以給付原因為要素而得成立之行為，凡簽名於票
    據之人，不論原因為何，均須依票上所載文義負責，除執票人取得票據係出於惡
    意或詐欺者外，發票人不得以自己與執票人前手間所存抗辯之事由對抗執票人，
    最高法院四十九年台上字第六七八號判例足資參照，如票據債務人主張執票人取
    得票據出於惡意或詐欺時，應由票據債務人負舉證之責。本件被上訴人主張其持
    有上訴人簽發之系爭支票屆期提示未獲付款之事實，業據其提出支票及退票理由
    單為證，且為上訴人所不爭執，自可信為真實。上訴人辯稱：因訴外人曾志城持
    其簽發之支票與上訴人換票週轉使用，曾志城所交付之支票退票，上訴人不甘受
    損，遂讓系爭支票退票，曾志城向被上訴人借錢，曾志城亦有於系爭支票上背書
    ，被上訴人應向曾志城請求付款等語。惟查：上訴人既然同意與訴外人曾志城換
    票使用，以供週轉，上訴人自應依照支票文義擔保支票之支付，而不得以自己與
    執票人前手間所存的抗辯事由對抗執票人，且上訴人未能舉證證明被上訴人取得
    票據係出於惡意或詐欺或無對價，其徒以兩造間無債務關係存在，而抗辯不負給
    付票款責任云云，尚無可採。次按發票人、承兌人、背書人及其他票據債務人，
    對於執票人連帶負責；執票人得不依負擔債務之先後，對於前項債務人之一人或
    數人或全體行使追索權，票據法第九十六條、第一百四十四條定有明文。是被上
    訴人得選擇對簽發系爭支票之上訴人請求，上訴人不能以：曾志城亦於系爭支票
    上背書，被上訴人應向曾志城請求付款云云，作為解免其負發票人責任之理由。
三、按執票人向支票債務人行使追索權時，得請求自為付款提示日起之利息，如無約
    定利率者，依年利六釐計算，票據法第一百三十三條定有明文。從而，被上訴人
    本於票據法律關係，請求上訴人給付十九萬四千元及自支付命令送達翌日起即九
    十一年一月八日起至清償日止按年息百分之五計算之利息，為有理由，應予准許
    。又命清償票據上債務之判決，應依職權宣告假執行，民事訴訟法第三百八十九
    條第一項第四款定有明文。是原審判命上訴人如數給付，並依職權宣告假執行，
    並無違誤。上訴意旨指摘原判決不當，求予廢棄改判，為無理由，應予駁回其上
    訴。
四、據上論結，本件上訴為無理由，依民事訴訟法第四百三十六條之一第三項、第四
    百四十九條第一項、第七十八條，判決如主文。
中　　　華　　　民　　　國　　九十一　　年　　　七　　　月　　　十　　　日
                                    臺灣板橋地方法院民事第三庭
~B審判長法官　黃麟倫
~B　　　法官　何君豪
~B　　　法官　陳映如
右為正本係照原本作成
本判決不得上訴。
中　　　華　　　民　　　國　　九十一　　年　　　七　　　月　　　十二　　日
~B法院書記官　高玉彬
